【裁判字號】    95,易,985
【裁判日期】    950630
【裁判案由】    詐欺等
【裁判全文】
臺灣臺中地方法院刑事判決               95年度易字第985號
公  訴  人  臺灣臺中地方法院檢察署檢察官
被      告  乙○○
            丙○○
上  一  人
選任辯護人  陳世煌律師
            黃俊昇律師
上列被告因詐欺等案件，經檢察官提起公訴（94年度偵字第1973
1號、95年度偵字第907號、第1060號），本院判決如下：
    主    文
乙○○傷害人之身體，處拘役拾日，如易科罰金，以佰元折
算壹日。
丙○○連續意圖為自己不法之所有，以詐術使人將本人之物交付
，處有期徒刑捌月。又傷害人之身體，處拘役拾日，如易科罰
金，以佰元折算壹日。
    犯罪事實
一、緣丙○○基於意圖為自己不法所有之概括犯意，在０８０聊
    天王朝網站中，刊登標題為「找軍士官聊天」交友之文章，
    欲以騙婚為由，詐欺軍人財物。適有職業軍人乙○○於民國
    九十三年九月間利用電腦連線至該網站，而與丙○○聊天認
    識，二人進而於同年十月間成為男女朋友。於同年十二月間
    ，丙○○見兩人已交往一段時間，乃向乙○○佯稱欲與乙○○結婚，然結婚需有穩定之經濟來源，需一筆款項開設服裝
    店，作為婚後經濟之來源云云，乙○○因不知有詐，為籌措
    開店經費，遂經由丙○○之介紹，輾轉認識辦理貸款不知情
    之成年人，並在交付其軍人之身分證件後，於九十四年一月
    二十日向日盛國際商業銀行北台中分行貸得新臺幣（下同）
    三十萬元（實際核放二十八萬二千五百元），並於翌日提領
    二十七萬六千元，在臺中市○○路○段三八五號瑪雅麗緻人
    文咖啡館內，交付予丙○○。之後，丙○○又向乙○○騙稱
    開店之資金仍然不足，乙○○不疑有他，又於同年一月三十
    一日，向臺東區中小企業銀行台北分行貸得五十萬元，並於
    同年二月一日在中國信託商業銀行西台中分行開設帳號00
    0000000000號帳戶，將第二筆貸款中之四十七萬
    二千三百二十一元匯至該帳戶內，再於同日，將上開中國信
    託商業銀行西台中分行帳戶之提款卡，在臺中縣豐原市○○
    路六八三號臺中甲型連保場營區前，交付予丙○○，並告知
    密碼。丙○○旋即於當日持該張提款卡在自動櫃員機接續提
    領四次，共十二萬元，並以此相同手法，先後於同月二日接
    續提領四次共十二萬元，於同月三日接續提領五次共十二萬
    元，於同月四日接續提領二次共六萬元，合計四日共提領四
    十二萬元。總計丙○○以上開詐術連續自乙○○處詐得之款
    項總計為六十九萬六千元。嗣因乙○○發現丙○○未將前揭
    款項投資於服裝店，丙○○復否認收受上開二十七萬六千元
    之款項，且表示未曾說過要與乙○○結婚，乙○○始知受騙
    。
二、乙○○因丙○○以上開方式騙取金錢，心有不甘，於九十四
    年六月二十五日十四時許，兩人在臺中縣大里市○○路○段
    之風尚人文咖啡館內相約談判後，均坐進乙○○之父甲○○
    所駕駛停放在該店停車場內之計程車上時，因而發生口角，
    乙○○一時情急，竟基於傷害他人身體之犯意，徒手毆打丙○○，待丙○○轉身下車離去，乙○○又自後追趕，並拉住
    丙○○之手，丙○○不滿被毆打，亦基於傷害他人身體之犯
    意，徒手抓向乙○○，二人進而互毆，致使丙○○受有下門
    牙骨折、右肩關節拉傷疑左肩峰鎮關節半脫位、左前臂抓傷
    、左大腿挫傷之傷害；乙○○則受有右臉及右腕多處表淺傷
    之傷害。
三、案經乙○○、丙○○分別訴由臺中縣警察局霧峰分局報告及
    訴由臺灣臺中地方法院檢察署檢察官偵查起訴。
    理    由
壹、關於證據能力之爭執：
（一）選任辯護人黃俊昇律師為被告丙○○辯護稱：告訴人乙○○於警詢中之指述，為審判外之陳述，無證據能力等語。
      按被告以外之人於審判外之言詞或書面陳述，除法律有規
      定者外，不得作為證據。又按被告以外之人於檢察事務官
      、司法警察官或司法警察調查中所為之陳述，與審判中不
      符時，其先前之陳述具有較可信之特別情況，且為證明犯
      罪事實存否所必要者，得為證據。刑事訴訟法第一百五十
      九條第一項、第一百五十九條之二分別定有明文。查公訴
      人雖以告訴人乙○○於警詢時之陳述，資為論據，但告訴
      人乙○○並未於審判期日以證人身分到庭作證，無從比較
      其前於警詢時之陳述是否與審判中相異，核與刑事訴訟法
      第一百五十九條之二之規定不合，故告訴人乙○○於警詢
      時之指訴，既屬審判外之陳述，依同法第一百五十九條第
      一項之規定，不得作為證據。
（二）選任辯護人黃俊昇律師又為被告丙○○辯護稱：告訴人乙○○於偵查中之指述，為審判外之陳述，未經交互詰問，
      無證據能力云云。按證人依法應具結而未具結者，其證言
      不得作為證據。又按被告以外之人於偵查中向檢察官所為
      之陳述，除顯有不可信之情況者外，得為證據。刑事訴訟
      法第一百五十八條之三、第一百五十九條之一第二項分別
      定有明文。再按檢察官傳喚告訴人到庭陳述被害經過，如
      未命其具結，係違反刑事訴訟法第一百五十八條之三之規
      定，無證據能力〔臺灣高等法院暨所屬法院九十三年法律
      座談會彙編（九十四年五月版）第四四０至四四二頁研討
      結果可參〕。查：
  １、告訴人乙○○曾於九十四年十月十三日上午九時三十分
      、同年月二十六日上午九時九分、同年十二月十六日
      上午十時二十七分、同年十二月二十七日上午九時十二
      分至臺灣臺中地方法院檢察署應訊，其中二次陳述後
      ，檢察官均有令告訴人乙○○具結，但二次偵訊，則
      未命告訴人乙○○簽立證人結文，有各該偵查案卷可佐，
      則依前揭規定，告訴人乙○○於二次偵訊時之陳述，
      對被告丙○○而言，並無證據能力。
  ２、至於告訴人乙○○於二次偵訊時之陳述，依卷內筆錄
      之記載，尚查無任何違反法律規定之情狀，且依現行刑事
      訴訟法之規定，亦無偵查中如未踐行交互詰問程序，證人
      之證詞即無證據能力之規定，被告丙○○或其選任辯護人
      黃俊昇律師又未能提出其他證據證明告訴人乙○○於該二
      次偵訊時所言，有何顯不可信之情況存在，揆諸前揭說明
      ，應認告訴人乙○○於二次偵訊時之陳述，得為本案
      之證據。選任辯護人黃俊昇律師辯護稱：告訴人乙○○於
      此二次偵訊之陳述，未經交互詰問，應無證據能力云云，
      委不可採。
（三）選任辯護人黃俊昇律師為被告丙○○辯護稱：證人甲○○
      就詐欺罪部分之證述，為證人個人意見或推測之詞，無證
      據能力云云。查：
  １、證人甲○○於警詢時之陳述，經核與其於本院審理時之陳
      述相符，有各該筆錄在卷可考，顯與刑事訴訟法第一百五
      十九條之二例外承認傳聞證據之規定不合，證人甲○○於
      警詢時之陳述，無證據能力。
  ２、另按證人之個人意見或推測之詞，除以實際經驗為基礎者
      外，不得作為證據。刑事訴訟法第一百六十條固有明定。
      但證人甲○○於九十四年十二月十六日偵訊時僅結證稱：
      「（問：你是否有看到在六月二十五日下午十四時乙○○
      、丙○○有在你的計程車內拉拉扯扯？）有，他們在拉拉
      扯扯的時候，我想要將他們拉開，我的兒子是想要到她家
      中，丙○○說想要去火車站，後來因為他們一直在拉扯，
      我就說妳下車好了，但是我兒子想說這樣不是辦法，我兒
      子就下車去追丙○○，現在我兒子每個月都還要還二萬多
      的貸款。」、「當初我們在警局的時候，她神智很清楚，
      她還向她媽媽說不要理我們，她在我們車上是和我的兒子
      拉扯，後來我是叫她下車，後來我的兒子才會去追她。」
      等語（臺灣臺中地方法院檢察署九十四年度偵字第一九七
      三一號偵查卷第十八、二十頁），顯均係就個人親自之見
      聞而為陳述，並非陳述個人意見或推測之詞，選任辯護人
      黃俊昇律師此部分之辯護，並不可採。從而，證人甲○○
      於偵查中之上開證述，既經具結，復查無顯不可信之情況
      存在，自有證據能力。
貳、關於犯罪事實一之認事採證：
一、訊據被告丙○○對於其於九十四年二月一日自告訴人乙○○
    處取得告訴人乙○○之上開中國信託商業銀行西台中分行帳
    戶之提款卡及獲知密碼後，即持以於同年二月一日在自動提
    款機提領四次共十二萬元、同年月二日提領四次共十二萬元
    、同年月三日提領五次共十二萬元、同年月四日提領二次共
    六萬元，總計四日提領四十二萬元之事實，固於本院審理時
    坦承不諱，但矢口否認有何上開詐欺犯行，辯稱：(一)未曾於
    九十四年一月二十一日收受告訴人乙○○所交付之現金二十
    七萬六千元；(二)伊曾向告訴人乙○○父母提到二人要合開服
    飾店的事，因告訴人乙○○的父母不同意，就未再提過此事
    。伊於九十四年二月一日至四日會以告訴人乙○○之上開中
    國信託銀行提款卡提領合計四十二萬元，是因為告訴人乙○○人在營區，無法提領，才委託伊幫忙，且伊於同年二月十
    一日（即農曆大年初三）及同年二月十四日，在臺中市○○
    路上某咖啡店內，已分別以牛皮紙袋內裝各十八萬元，交付
    予告訴人乙○○，於同年二月十四日又將三萬元裝在自己之
    小皮包交給告訴人乙○○，所餘三萬元，告訴人乙○○表示
    放在伊處，供二人當日情人節遊玩花用，伊未詐騙告訴人乙○○云云。
二、經查：
（一）上揭犯罪事實一之事實，除有被告丙○○之上開自白外，
      復據告訴人乙○○於九十四年十二月十六日、同年月二十
      七日偵查中指訴綦詳，又經證人甲○○於本院審理時結證
      無訛，並有告訴人乙○○開設在日盛國際商業銀行北台中
      分行帳戶之活期存款存摺交易明細資料、開設在臺東區中
      小企業銀行台北分行帳戶之活期儲蓄存款存摺交易明細資
      料、開設在中國信託商業銀行西台中分行帳戶之存摺交易
      明細資料附卷可稽。
（二）被告丙○○雖以前揭情詞置辯，但查：
  １、告訴人乙○○前後所為指訴，均屬一致，並有所據；反觀
      被告丙○○之辯詞，其於九十四年六月二十五日首次警詢
      時，雖承認曾於同年一月三十日持告訴人乙○○之中國信
      託商業銀行西台中分行帳戶之提款卡提領二萬元，匯款至
      告訴人乙○○之臺東區中小企業銀行台北分行帳戶內，另
      於同年二月二十五日持以轉帳至告訴人乙○○之日盛商業
      銀行北台中分行帳戶內，但對於同年二月一日至四日合計
      提領四十二萬元之事實，則隻字未提，甚且，在同年六月
      二十六日第二次警詢時，當被訊及是否有於九十四年二月
      一日至三日，持告訴人乙○○之中國信託商業銀行西台中
      分行帳戶之提款卡至提款機提款時，更矢口否認之（參警
      卷第四至九頁）。而後，於九十四年十月二十六日偵訊時
      ，始承認有持告訴人乙○○之上開中國信託商業銀行西台
      中分行帳戶之提款卡，提領三次，每次十二萬元（按係指
      九十四年二月一日、二日、三日之提款），但辯稱：已於
      九十四年農曆過年期間分二次還給告訴人乙○○，一次十
      八萬元云云，且對其於九十四年二月四日亦有提領六萬元
      之事實，仍不坦白；迨至告訴人乙○○向檢察官提出中國
      信託商業銀行西台中分行帳戶之存摺交易明細，被告丙○○始坦認另有於九十四年二月四日，提領六萬元之事實等
      情，有被告丙○○歷次警、偵訊筆錄在卷可憑。則綜觀被
      告丙○○之先後供述，顯然未能自始即誠實說明；參以被
      告丙○○代為提領之款項金額均甚鉅，其於警詢時被問及
      上開提領事項之時點距離實際提款日又僅四個多月，按理
      記憶應仍鮮明，倘若被告丙○○只是單純幫告訴人乙○○
      提領款項，並已如數交還，則於警詢及偵查初訊時，只需
      據實以告即可，又何須故意隱匿，甚至矢口否認之？是以
      ，告訴人乙○○前後一致之指訴，較之被告丙○○先後反
      覆之供詞，顯更合情理，已非不可採信。
  ２、又被告丙○○及告訴人乙○○曾於九十三年十二月底時，
      向告訴人乙○○之父母提及要一起開服裝店，以後結婚可
      以有收入，希望告訴人乙○○父母能夠資助，但告訴人乙○○之父母並未同意等情，業據告訴人乙○○指訴歷歷，
      復經證人甲○○到庭結證屬實，而被告丙○○亦對其確曾
      向告訴人乙○○之父母提到要和告訴人乙○○合開服裝店
      之事，希望告訴人乙○○之父母能夠資助一節，予以坦認
      。被告丙○○雖矢口否認有提到以後要結婚之事，但此部
      分之辯解，與告訴人乙○○之指訴及證人甲○○之證述均
      不相符，且綜觀證人甲○○在本院證述之經過、神情及內
      容，可知證人甲○○雖係告訴人乙○○之父親，但就被詰
      問之問項，並非全然偏袒告訴人乙○○，對於被告丙○○
      有利或沒有作為之情狀，例如：證人甲○○與其妻不同意
      出錢協助開設服裝店後，被告丙○○就說不再跟伊等借錢
      ；九十四年六月二十二日是被告丙○○主動打電話給伊，
      約同年月二十五日見面；最後一次見到被告丙○○是在九
      十四年二月四日左右，被告丙○○還有帶一個小禮盒；二
      十七萬元是告訴人乙○○說有交給被告丙○○，但被告丙○○不承認等等（參本院卷第四十九、五十一、五十二、
      五十四頁），亦均有所陳述，堪認證人甲○○之證言，信
      屬實在。從而，被告丙○○與證人甲○○所證相佐之辯解
      ，應認係與事實相悖，並不可採。據上，告訴人乙○○指
      稱：係因被告丙○○以希望合開服裝店，作為二人婚後之
      經濟來源，而要求伊提供資金等語，又有所據。
  ３、再者，告訴人乙○○係透過被告丙○○之介紹，認識自稱
      「張大哥」之成年人，再由「張大哥」介紹辦理貸款人員
      ，而於九十四年一月二十日向日盛國際商業銀行北台中分
      行借款三十萬元，實際貸放二十八萬二千五百元，並於同
      年月二十一日即提領二十七萬六千元；另於同年月三十一
      日又向臺東區中小企業銀行台北分行借款五十萬元，於同
      年二月一日匯款四十七萬二千三百五十一元至告訴人乙○○開設在中國信託商業銀行西台中分行帳號000000
      000000號帳戶內，再由被告丙○○自同年二月一日
      至四日，接續提領合計四十二萬元等情，除據告訴人乙○○指訴綦詳，並有各該帳戶之存摺交易明細資料存卷可查
      。依上可知，告訴人乙○○辦理上開二筆借款之時間，均
      在告訴人乙○○父母拒絕資助告訴人乙○○及被告丙○○
      合開服裝店之後，且告訴人乙○○係職業軍人，休假期間
      係與父母親同住，為免告訴人乙○○任意花用，每月薪資
      約三萬五千多元，皆由證人甲○○代為提領二萬元儲蓄之
      ，扣除八千元之郵政保險金，告訴人乙○○每月約有七千
      元之零用金，每次提款只領一千元，如有額外之金錢需要
      ，再向證人甲○○拿取，除上開二筆貸款外，別無其他債
      務等情，又經證人甲○○證述明確，足見告訴人乙○○之
      生活單純，開銷不大。而告訴人乙○○上開中國信託商業
      銀行西台中分行帳戶係於九十四年一月三日開戶，第一筆
      交易紀錄即是從其臺東區中小企業銀行台北分行匯入四十
      七萬二千三百二十一元一節，業經本院當庭勘驗告訴人乙○○庭提之中國信託商業銀行西台中分行帳戶存摺詳確（
      參本院卷第六十八頁）。綜上，告訴人乙○○指稱：上開
      二筆借貸及中國信託商業銀行西台中分行帳戶都是因為被
      告丙○○表示要合開服裝店，作為二人婚後經濟來源，才
      辦理的，其於同年一月二十一日即提領貸款二十七萬六千
      元，交付予被告丙○○，之後，又交付其中國信託商業銀
      行西台中分行帳戶之提款卡，由被告丙○○另行提領合計
      四十二萬元等語，應信非虛。被告丙○○空言否認有於同
      年一月二十一日收受二十七萬六千元，且辯稱：原本不知
      告訴人乙○○有上開二筆貸款，是告訴人乙○○自己要用
      錢，才委託伊提領四十二萬元云云，均非實情，皆無可採
      。
  ４、被告丙○○就自己提領之四十二萬元，雖辯稱：業已分二
      次各返還十八萬元，所餘六萬元則係伊與告訴人乙○○於
      九十四年二月十四日情人節出遊時花用云云，但此全為告
      訴人乙○○所否認，而被告丙○○所陳用錢情形，復核與
      告訴人乙○○平日生活作息單純及用錢節儉之習慣，以及
      未曾有大筆開銷之情形，均不相符；證人甲○○亦結證稱
      ：被告丙○○於九十四年六月二十五日相約見面時，曾表
      示所提領之四十二萬元，被一個張大哥騙走了等語（本院
      卷第五十二頁），被告丙○○又未能提出任何證據以實其
      說，則被告丙○○此部分所辯，已難遽採。被告丙○○又
      供稱：於九十四年二月四日提領合計四十二萬元後，告訴
      人乙○○於同年月九日放假時，才分二次返還各十八萬元
      云云，顯見告訴人乙○○並未急於用錢，則依常情，告訴
      人乙○○若真有用錢需要，大可於放假時再自行提領，或
      請自己父母代為領取，實無委由被告丙○○先行提款高達
      四十二萬元之款項後，再為轉交之必要；而所辯返還款項
      之地點，均在臺中市○○路上之某咖啡店，而非告訴人乙○○家中或部隊中，顯然又徒生金錢運送之危險；另依被
      告丙○○所辯，則告訴人乙○○於九十四年二月十四日情
      人節當天，係身懷二十一萬元之鉅款（包括以牛皮紙袋裝
      之十八萬元及小皮包裝之三萬元），與被告丙○○在外遊
      玩，共度佳節，此又與一般事理常情有違。綜上，被告丙○○此部分之辯解，在在與情理相悖，應不可信。
  ５、告訴人乙○○原係透過０８０聊天王朝網站，而認識刊登
      「找軍士官聊天」標題、使用匿名之被告丙○○，告訴人
      乙○○又指稱：上開二筆貸款均係拿軍人身分之證件辦理
      ，辦理貸款人員表示只要交出證件，就可以辦貸款等語（
      本院卷第六十五頁），可知被告丙○○在初始即係鎖定具
      有軍士官身分之人，作為交遊對象，以利日後申辦貸款較
      易符合貸放資格。而依前述，被告丙○○明知告訴人乙○○係因伊提議要合開服裝店，作為二人婚後經濟來源之用
      ，才辦理上開二筆貸款，且告訴人乙○○有將貸得之二十
      七萬六千元交付之，伊於持用告訴人乙○○之中國信託商
      業銀行提款卡提領四十二萬元後，並未返還分文予告訴人
      乙○○，竟於事後均予否認，顯見被告丙○○自始即無與
      告訴人乙○○真心交往之意，純係利用告訴人乙○○之職
      業軍人身分，以及生活單純，年紀尚輕，涉世未深之特質
      ，虛以二人欲結婚需有經濟來源為幌子，致使告訴人乙○○不疑有假，經由被告丙○○之介紹認識自稱「張大哥」
      之人，再由「張大哥」介紹貸款人員，協助告訴人乙○○
      辦理上開二筆貸款，並在日盛國際商業銀行核放後之翌日
      ，隨即由告訴人乙○○提領交付，另在臺東區中小企業銀
      行核貸後之當日起，即由被告丙○○持用提款卡，連續三
      日，均提領每日最高限額十二萬元，於第四日提領六萬元
      。故而，被告丙○○確有行使詐術，致使告訴人乙○○誤
      認兩人有共組家庭之可能，並為要合開之服裝店籌措財源
      ，進而辦理貸款，並交付被告丙○○合計六十九萬六千元
      之款項等事實，至臻明確，堪可認定。而被告丙○○係為
      圖牟己利而以上開詐騙行為得財，其主觀確有意圖為自己
      不法所有之犯意，更屬灼然。
（三）綜上所述，被告丙○○所為辯解，均無足取。從而，本件
      犯罪事實一部分，事證明確，被告丙○○之詐欺取財犯行
      ，洵堪認定。
、關於犯罪事實二之認事採證：
一、被告乙○○確有於犯罪事實二所載時、地，毆傷告訴人丙○○之事實，業據被告乙○○於本院審理時為認罪之陳述，核
    與告訴人丙○○於警詢、偵查中之指訴相符，復經在場之證
    人即被告乙○○父親甲○○於偵查中及本院審理時結證無訛
    ，並有刑案現場測繪圖、丙○○之診斷證明書附卷可稽，足
    徵被告乙○○之自白，確與事實相符，堪予採信。從而，被
    告乙○○上開傷害犯行，堪可認定。
二、訊據被告丙○○對其有於上揭犯罪事實二所載時、地，與告
    訴人乙○○發生爭執之事實，固直承不諱，但矢口否認有何
    傷害犯行，辯稱：是告訴人乙○○在車上拉伊、打伊，並掐
    住伊脖子，伊基於正當防衛、緊急避難而實施防衛行為而已
    ，不知告訴人乙○○臉上傷勢怎麼來的云云。經查：
（一）告訴人乙○○於偵查中具結稱：「我說我要找丙○○的媽
      媽理論，她（指丙○○）就將我抓傷．．．我和她是在我
      父親的計程車內拉扯，我和她都有受一點傷」等語，核與
      當時亦在場目睹之證人甲○○於本院審理時證稱：告訴人
      乙○○與被告丙○○在車內拉扯，伊叫被告丙○○下車，
      告訴人乙○○又下車追出去等語之情節相符，並有乙○○
      之診斷證明書、受傷照片存卷可查，可知告訴人乙○○之
      指訴，確有所據。
（二）觀諸告訴人乙○○及被告丙○○各自提出之診斷證明書，
      可知二人均在案發當日即前往財團法人仁愛綜合醫院急診
      醫學科就診，告訴人乙○○之診斷證明書雖未記載就診時
      間，但被告丙○○之診斷證明書上則載有：「患者於九十
      四年六月二十五日下午二時三十五分到本院急診」等字，
      參以告訴人乙○○之診斷證明書編號係仁乙診字第９４２
      ８０１號，被告丙○○部分則係仁乙診字第９４２７９７
      號，是以被告乙○○應係在被告丙○○前往就診後不久，
      亦抵達醫院就醫一節，堪可認定。則以告訴人乙○○就診
      時間距案發時點甚近，其指稱：所受傷勢係與被告丙○○
      在上開犯罪事實二所載時、地，因二人相互拉扯所致等語
      ，應信屬實，足以採信。
（三）被告丙○○雖以前揭情詞置辯，但按正當防衛必須對於現
      在不法之侵害始得為之，侵害業已過去，或無從分別何方
      為不法侵害之互毆行為，均不得主張防衛權，而衡之一般
      社會經驗法則互毆係屬多數動作構成單純一罪而互為攻擊
      之傷害行為，縱令一方先行出手，而還擊一方在客觀上苟
      非單純僅對於現在不法之侵害為必要排除之反擊行為，因
      其本即有傷害之犯意存在，則對其互為攻擊之還手反擊行
      為，自無主張防衛權之餘地（最高法院九十二年度台上字
      第三０三九號裁判參照）。又按緊急避難行為，須自己或
      他人之生命、身體、自由、財產猝遇危險之際，非侵害他
      人法益別無救護之途，為必要之條件（最高法院七十三年
      度台上字第一八二七號裁判可參）。查本案雖係告訴人乙○○在車內先動手毆打被告丙○○，但被告丙○○係在其
      已下車離去後，因告訴人乙○○自後追及，欲繼續與之理
      論，兩人因而再度爭吵、拉扯，而當時拉扯之情形，依現
      有卷證，並無證據可證究係何人先行出手，亦無法認定被
      告丙○○係針對告訴人乙○○之哪一個毆打舉動而為還擊
      ，且因兩人本即有口角及拉扯，則被告丙○○所為反擊之
      程度及方式，是否僅係對現在不法之侵害為必要之排除動
      作，亦難遽認，更無證據足以顯示被告丙○○斯時正處於
      身體猝遇危險，除傷害告訴人乙○○外，別無其他救護途
      徑之緊急狀態。揆諸前揭說明，應認尚與得主張正當防衛
      及緊急避難之要件有間，被告丙○○辯稱：所為係基於正
      當防衛及緊急避難云云，要無足取。
（四）綜上所述，被告丙○○所為辯解，並不可採。從而，本件
      犯罪事實二部分，事證明確，被告乙○○及丙○○各自之
      傷害犯行，均堪認定。
肆、論罪科刑
    核被告丙○○上揭犯罪事實一所為，係犯刑法第三百三十九
    條第一項之詐欺取財罪。被告丙○○於九十四年二月一日至
    四日之多次提款行為，仍屬一犯意接續多次行為，侵害一個
    法益，應為接續犯，屬單純一罪。被告丙○○先後二次詐欺
    取財犯行，時間緊接，方法相同，觸犯構成要件相同之罪名
    ，顯係基於概括犯意為之，依連續犯規定論以一罪，並依法
    加重其刑。核被告丙○○、乙○○上揭犯罪事實二所為，均
    係犯刑法第二百七十七條第一項之普通傷害罪。被告丙○○
    所犯上開二罪，犯意各別，行為不同，應分論併罰。爰審酌
    被告丙○○、乙○○前均無任何犯罪紀錄，有各自之臺灣高
    等法院被告前案紀錄表可按，素行均稱良善，被告丙○○為
    牟私利，竟利用告訴人乙○○之年輕識淺，以籌措婚後經濟
    來源為訛詐理由，致使告訴人乙○○受騙，依其所請辦理貸
    款，手段雖然平和，但動機、目的均可議，除使告訴人乙○○受有財產上之損失外，並傷害其感情，被告丙○○詐得之
    款項高達六十九萬六千元，數額頗鉅，犯後又砌詞否認，未
    能坦白，且迄今只代為清償貸款分期款二萬元，餘均未能返
    還；被告二人互毆結果，分別受有如上傷勢，被告丙○○之
    傷勢雖然較嚴重，但被告乙○○係因被告丙○○詐騙其感情
    及錢財，且事後均不承認，在被告丙○○主動聯繫相約九十
    四年六月二十五日見面前，又始終無法聯絡到被告丙○○，
    當日見面又未能得到圓滿答案，日後仍須自行承擔鉅額貸款
    ，一時情急，始罹法典，事出尚非無因，犯罪之動機、目的
    單純，且於犯後已能坦認犯行，態度良好，再參考被告二人
    之學歷、職業、家庭狀況、經濟情形，及兩人原本係男女朋
    友關係等一切情狀，分別量處如主文第一項、第二項所示之
    刑，並就拘役部分，均諭知易科罰金之折算標準。
據上論斷，應依刑事訴訟法第二百九十九條第一項前段，刑法第
五十六條、第三百三十九條第一項、第二百七十七條第一項、第
四十一條第一項前段，罰金罰鍰提高標準條例第一條前段、第二
條，判決如主文。
本案經檢察官丁○○到庭執行職務
中    華    民    國    95    年    6     月    30    日
            刑事第十一庭  審判長法  官  林源森
                                法  官  王世華
                                法  官  莊嘉蕙
以上正本證明與原本無異。
如不服本判決，應於送達後十日內向本院提出上訴狀（須附繕本
），上訴於臺灣高等法院臺中分院。
                                書記官  魏愛玲
中    華    民    國    95    年    6     月    30    日
附錄論罪科刑法條
刑法第339條第1項
意圖為自己或第三人不法之所有，以詐術使人將本人或第三人之
物交付者，處5年以下有期徒刑、拘役或科或併科1千元以下罰金
。
刑法第277條第1項
傷害人之身體或健康者，處3年以下有期徒刑、拘役或1千元以下
罰金。


司法院資訊處製作；財團法人民間司法改革基金會備份。
